【裁判字號】    98,訴,756
【裁判日期】    990111
【裁判案由】    請求土地所有權移轉登記
【裁判全文】
臺灣臺南地方法院民事判決               98年度訴字第756號
原      告  丙○○
訴訟代理人  鄭世賢律師
被      告  甲○○
訴訟代理人  黃鑗瑩律師
            乙○○
上列當事人間請求土地所有權移轉登記事件，經本院於民國98年
12月28日言詞辯論終結，判決如下：
    主    文
被告應將坐落臺南縣學甲鎮○○○段二八三之一六四地號土地如
附圖二編號二八三之一六四Ａ所示、面積０點０三三三公頃，及
坐落臺南縣學甲鎮○○○段二八三之一六五地號土地如附圖二編
號二八三之一六五Ａ所示、面積０點二四二六公頃土地移轉登記
予原告。
被告應將坐落臺南縣學甲鎮○○○段二八三之一六五地號土地如
附圖二編號二八三之一六五Ｂ所示、面積０點０二七０公頃，及
坐落臺南縣學甲鎮○○○段二八三之一六六地號土地如附圖二編
號二八三之一六六Ａ所示、面積０點０三００公頃土地，所有權
應有部分二分之一移轉登記予原告。
訴訟費用新臺幣貳萬肆仟捌佰捌拾捌元由被告負擔。
本判決於原告以新臺幣肆拾玖萬捌仟元供擔保後，得假執行。但
被告如以新臺幣壹佰肆拾玖萬壹仟伍佰陸拾元為原告預供擔保後
，得免為假執行。
    事實及理由
一、原告起訴主張：
(一)因兩造及訴外人丁○○於民國74年間共同所有之養殖用地（
    原地目為田）受限於農業發展條例單筆農地不得再分割及不
    得增加共有人之規定，遂於74年11月17日簽定合約書（下稱
    系爭合約書），約定如系爭合約書附圖（即附圖一）所示，
    其中登記為被告所有之坐落台南縣學甲鎮○○○段283-164
    地號土地如附圖編號283-164Ａ所示，面積0.0333公頃部分
    ，分歸原告所有使用；登記為被告所有之坐落台南縣學甲鎮
    ○○○段283-165地號土地如附圖一編號283-165Ａ所示，面
    積0.2426公頃部分，分歸原告所有使用；登記為被告所有之
    坐落台南縣學甲鎮○○○段283- 165地號土地如附圖一編號
    283-165Ｂ（圖面誤載為286-165Ｂ）所示，面積0.0270公頃
    ，作為兩造公共出入通路，所有權應有部分各2分之1；登記
    為被告所有之坐落台南縣學甲鎮○○○段283-166地號土地
    如附圖一編號283-166Ａ所示，面積0.0300公頃，作為兩造
    公共出入通路，所有權應有部分各2分之1，後訴外人丁○○
    於76年間將其應有部分分別出賣予兩造。系爭土地依現行農
    業發展條例規定及地目為「田」變更為「養」而得為分割，
    原告遂於98年2月間請求被告將上揭土地移轉登記予原告所
    有，以免日後子孫有所紛爭，詎被告竟不願依上揭合約書約
    定處理，為此，原告不得已提起本訴。
(二)被告援引72年7月15日修正之農業發展條例第30條規定，抗
    辯本件訴之聲明第1項至第4項土地之移轉登記請求權已逾越
    消滅時效云云，惟查：
  1.共有耕地，全體共有人申請共有物分割後，再由共有人之一
    出售毗鄰耕地合併者，如分割後筆數增加，不得比照農業發
    展條例第30條但書規定辦理。
  2.內政部函准行政院農業委員會75年9月23日75農企字第60729
    號函以：「查耕地固得依農業發展條例第30條但書規定因出
    售與毗鄰耕地自耕農而與其耕地合併者，得為分割。惟本案
    所述共有物經分割後，其筆數已較分割前增加，核與本條例
    第30條前段及同條例施行細則第20條規定不合，不宜准予辦
    理分割」，內政部同意上開行政院農業委員會意見（內政部
    75年10月3日台內地字第445371號函參照）。
  3.農業發展條例施行細則第20條第1項規定：「本條例第30條
    所稱每宗耕地不得分割，指已登記之每宗耕地，不得分割為
    二宗以上之地號。但在本條例公布施行前分別承租（領）同
    一宗私有或公有耕地，經訂定三七五租約，並辦理租約登記
    或持有承租（領）公有耕地之證明文件者，不在此限。」同
    條第2項：「每宗耕地原為共有者，除因繼承而移轉者外，
    於移轉後，其共有人人數不得增加。」同條第3項：「本條
    例第30條所稱部分變更為非耕地使用，以政府徵收、收購或
    經地政主管機關會同農業主管機關專案核准者為限。」
  4.本件原告所有之283-163地號土地雖與系爭283-165地號土地
    相鄰，然原告若依照72年7月15日修正之農業發展條例第30
    條但書規定請求被告移轉如訴之聲明第1項、第3項及第4項
    之土地所有權，則有違當時同條例施行細則第20條第2項共
    有人數增加之規定；又訴之聲明第3項及第4項土地並非農業
    發展條例施行細則第20條第3項規定所稱「依法變更為非耕
    地使用者」之土地，故亦無當時土地法第30條後段適用之餘
    地，且若為分割，則該筆土地共有人及土地筆數亦為增加，
    亦有違當時農業發展條例施行細則第20條第2項之規定，是
    無法分割至明，故而本件系爭土地應於83年8月31日，其地
    目變更為「養」時起，始得請求被告移轉其所有權。
(三)並聲明：1.被告應將其所有坐落台南縣學甲鎮○○○段283-
    164地號土地如台南縣佳里地政事務所複丈日期為98年11月
    18日之複丈成果圖（以下稱附圖二）編號283－164Ａ所示、
    面積0.0333公頃，及系爭學甲寮段283-165地號土地如附圖
    二編號283－165Ａ所示、面積0.2426公頃移轉予原告所有
    。2.被告應將其所有坐落台南縣學甲鎮○○○段283-165地
    號土地如附圖二編號283－165Ｂ所示、面積0.0270公頃，及
    系爭學甲寮段283-166地號土地如附圖二編號283－166Ａ所
    示、面積0.0300公頃，所有權應有部分2分之1移轉登記予原
    告所有。3.原告願供擔保，請准宣告假執行。
二、被告則以：
(一)原告引用內政部函准行政院農業委員會75年9月23日75農企
    字第60729號函，惟該函文案例為共有物之分割，本件系爭
    土地均為單獨所有，並無共有物分割情形，該函文顯無適用
    餘地。且本件分割移轉原告之土地，與原告所有相鄰土地合
    併，土地宗數未增加，所有權人人數亦未增加，與農業發展
    條例30條規定意旨（土地不得細分）相符。
(二)附圖二編號283-165Ａ、283-164Ａ土地部分：
    按72年7月15日修正之農業發展條例第30條規定，每宗耕地
    不得分割及移轉登記為共有。但因出售予毗鄰耕地自耕農而
    與其耕地合併者得為分割。是查原告於74年11月17日簽約後
    ，即可以請求分割並移轉登記，該請求權時效為15年，其應
    於89年11月17日以前起訴請求，惟其遲至98年6月才起訴請
    求，該請求權顯然已逾越時效而消滅。
(三)附圖二編號283-165（被告誤載為286-165）Ｂ、283-166Ａ
    土地部分（道路部分）：
  1.283-166地號土地原為訴外人楊耀雄及楊輝武所有，嗣後出
    售予被告。67年時283-166地號土地與其他本案土地合併計
    算分配，東邊土地全數歸被告及訴外人丁○○，西邊土地則
    歸原告及訴外人丁○○，道路部分僅供被告通行，被告並未
    分得所有權；至74年間訴外人丁○○因其與兩造所共有之養
    殖用地其均無登記名義，為保障權益，要求訂立書面。依上
    所述，本件訴外人丁○○與兩造共有之養殖用地之分配，於
    67年間已分配完成。75年訴外人丁○○與兩造訂立合約書，
    顯然訴外人丁○○是為轉讓權利預作準備，才要求訂立書面
    。283-166地號土地原即由被告購得，亦分配給被告及訴外
    人丁○○，訴外人丁○○再將其權利（東邊土地）轉讓被告
    ，故被告一直認為該土地原告並無出資，詎74年簽訂之書面
    上記載道路部分原告可分得2分之1權利，如被告知悉上情，
    必定不會同意。
  2.按72年7月15日修正之農業發展條例第30條後段規定，部分
    依法變更為非耕地使用者，其依法變更部分得為分割。系爭
    283-165Ｂ、283-166Ａ土地兩造均同意作為道路使用，故按
    照72年修正之農業發展條例第30條後段規定，依法變更為非
    耕地（道路），亦可以分割。按上開規定原告於74年簽約後
    即可請求被告分割系爭283-165Ｂ、283-166Ａ土地並移轉登
    記，惟原告於98年6月才起訴請求被告分割、移轉登記系爭
    283-165Ｂ、283-166Ａ土地，顯然已逾越時效。
  3.且系爭283-165Ｂ、283-166Ａ土地簽訂合約時，即表示登記
    在被告名下，但提供兩造通行。此通路設於被告所有之土地
    出入口處，關乎被告耕地水權及通行使用，被告簽約時同意
    提供給原告通行，但條件是需登記在被告名義不得變更。合
    約書也記載：共同使用為通路之地，非經全體同意不得變更
    或出售，故被告拒絕變更所有權人名義。前揭土地開設通路
    所需土方、經費及稅金，均被告負擔，原告未支付分文，卻
    在多年後要求移轉所有權登記，被告實無法同意。
(四)又74年簽約時，系爭土地無法分割移轉所有權給原告，故按
    照當時法規，該約定違反強制規定，為給付不能，上開約定
    無效，而該合約書又無民法246條但書規定，約定於將來不
    能情形除去後為給付，故該約定仍為無效。由於74年簽約時
    ，不能預見將來法規變更，耕地准予分割；當事人亦未約定
    ，於將來不能情形處去後給付，故該約定在74年簽約時已經
    為無效之約定，自不能因法律變更而讓無效之約定回復效力
    ，此有最高法院73年台上字第712號裁判可供參酌。
(五)並聲明：1.請求駁回原告之訴。2.如受不利判決，請求准予
    供擔保免為假執行。
三、本院依民事訴訟法第271條之1規定準用第270條之1規定，整
    理並協議兩造簡化爭點結果，兩造不爭執事項及爭執要點如
    下：
（一）兩造不爭執事項：
      1.坐落臺南縣學甲鎮○○○段283-164地號（地目：養、
        面積5,060平方公尺土地）、同段283-165地號（地目：
        養、面積6,1886平方公尺土地）、同段283-166地號（
        地目：養、面積5,300平方公尺）土地依土地登記謄本
        記載所有人為被告甲○○。
      2.兩造與訴外人丁○○於民國74年11月17日簽訂合約書（
        下稱系爭合約書），內容如下：「立合約書人丁○○、
        丙○○、甲○○等三人共同所有之養魚池（包括地上建
        物等），今按丙○○及甲○○兩人所佔用，依照左列明
        細及另附圖說，分別執掌經營，並由『丁○○與丙○○
        』，『丁○○與甲○○』保持共有，
        一、丁○○與丙○○共有部分：
          (一)坐落學甲鎮學甲寮283-162地號土地、面積0.3079
            公頃、登記所有權人名義為丙○○。
          (二)坐落學甲鎮學甲寮283-158地號土地、面積0.2746
            公頃、登記所有權人名義為丙○○。
          (三)坐落學甲鎮學甲寮283-159地號土地、面積0.2225
            公頃、登記所有權人名義為丙○○。
          (四)坐落學甲鎮學甲寮283-161地號土地、面積0.2635
            公頃、登記所有權人名義為丙○○。
          (五)坐落學甲鎮學甲寮283-160地號土地、面積0.2262
            公頃、登記所有權人名義為楊崇儀。
          (六)坐落學甲鎮學甲寮283-163地號土地、面積1.3959
            公頃、登記所有權人名義為丙○○。
          (七)坐落學甲鎮學甲寮283-188地號土地、面積0.3400
            公頃、登記所有權人名義為楊崇儀。
          (八)坐落學甲鎮學甲寮283-185地號土地、面積0.1826
            公頃、登記所有權人名義為丙○○。
          (九)坐落學甲鎮學甲寮283-165地號土地、面積（6186
            ）0.2426、0.0135公頃、登記所有權人名義為甲○○、備註：佔用詳如圖說。
          (十)坐落學甲鎮學甲寮283-164地號土地、面積（0.506
            0）0.0333公頃、登記所有權人名義為甲○○、備
            註：佔用詳如圖說。
          (十一)坐落學甲鎮學甲寮283-166地號土地、面積（0.530
            0）0.0150公頃、登記所有權人名義為甲○○。
        以上面積計3.5174公頃，丙○○持有2.7268公頃、丁○○持有0.7906公頃。
        追認事項：75年7 月1 日起因轉讓變更為丙○○持有
        3.0790公頃，丁○○0.4384公頃。
        二、丁○○與甲○○共有部分
          (一)坐落學甲鎮學甲寮283-166地號土地、面積（0.530
            0）0.5150公頃、登記所有權人名義為甲○○、備
            註：佔用詳如圖說。
          (二)坐落學甲鎮學甲寮283-167地號土地、面積0.4917
            公頃、登記所有權人名義為乙○○。
          (三)坐落學甲鎮學甲寮283-168地號土地、面積0.2750
            公頃、登記所有權人名義為甲○○。
          (四)坐落學甲鎮學甲寮283-169地號土地、面積0.5003
            公頃、登記所有權人名義為乙○○。
          (五)坐落學甲鎮學甲寮283-170地號土地、面積0.3047
            公頃、登記所有權人名義為乙○○。
          (六)坐落學甲鎮學甲寮283-171地號土地、面積0.3594
            公頃、登記所有權人名義為甲○○、備註：與義竹
            全共有總面積0.5027公頃。
          (七)坐落學甲鎮學甲寮283-165地號土地、面積（6186
            ）0.3625公頃、登記所有權人名義為甲○○、備註
            ：佔用詳如圖說。
          (八)坐落學甲鎮學甲寮283-164地號土地、面積（5060
            ）0.4727公頃、登記所有權人名義為甲○○、備註
            ：佔用詳如圖說。
          (九)坐落學甲鎮學甲寮283-189地號土地、面積0.2366
            公頃、登記所有權人名義為甲○○。
          (十)坐落學甲鎮學甲寮283-190地號土地、面積0.2361
            公頃、登記所有權人名義為甲○○。
          以上面積計3.7540公頃，甲○○持有2.7268公頃，丁○○持有1.0272公頃。
        三、丁○○持有額依照上列分別委託由丙○○及甲○○
            經營「每年給付租金由雙方商定之。283-164、-16
            5、-166號地按照持分額分擔各項稅金，並於繳納
            期限內提繳。倘未於期限內提繳者，應負擔該繳納
            通知單全部之滯納金。
        四、丁○○持分之部分，非經丁○○同意不得變更所有
            權或設定抵押權，否則如有損害權益者，應負擔損
            害賠償之一切責任。共同使用為道路之地（283-16
            5B、283-166A）非經立合約書人全體同意不得變更
            或出賣，否則應負損失賠償之責任。
        五、本合約書一式參份各執壹份存為後日之據。
        丁○○與甲○○共同所有持分額全部讓與甲○○。
        丁○○76年1月。」
（二）兩造爭執要點：
      1.原告本件主張之請求權是否已罹於時效？
      2.原告請求被告將系爭學甲寮段283-164地號土地如台南
        縣佳里地政事務所複丈日期為98年11月18日之複丈成果
        圖（即附圖二）編號283－164Ａ所示、面積0.0333公頃
        ，及系爭學甲寮段283-165地號土地如附圖二編號283－
        165Ａ所示、面積0.2426公頃移轉予原告所有，是否有
        理由？
      3.原告請求被告將系爭學甲寮段283-165地號土地如附圖
        二編號283－165Ｂ所示、面積0.0270公頃，及系爭學甲
        寮段283-166地號土地如附圖二編號283－166Ａ所示、
        面積0.0300公頃，所有權應有部分2分之1移轉登記予原
        告所有，是否有理由？
四、本院得心證之理由：
(一)按稱「借名登記」者，謂當事人約定一方將自己之財產以他
    方名義登記，而仍由自己管理、使用、處分，他方允就該財
    產為出名登記之契約，其成立側重於借名者與出名者間之信
    任關係，在性質上應與委任契約同視，倘其內容不違反強制
    、禁止規定或公序良俗者，固應賦予無名契約之法律上效力
    ，並類推適用民法委任之相關規定，參照最高法院98年度台
    上字第76號判決意旨。由上開意旨可知，借名契約當事人間
    之權利義務，應先依雙方當事人之契約內容而定，如契約未
    約定者，則以補充解釋之方法定之，因其性質與委任契約雷
    同，應類推適用關於委任之相關規定，則參照民法第549條
    第1項：「委任契約當事人之任何一方，得隨時終止委任契
    約。」之規定，借名登記契約之委任人如已合法向受任人表
    示終止借名登記契約，該受任人自有將登記在其名下之財產
    返還或移轉登記予委任人之義務。
(二)經查本件原告主張依系爭合約書被告應將如附圖二所示編號
    283-164Ａ、283- 165Ａ土地所有權全部，及編號283-165B
    、283 -166A土地所有權應有部分2分之1移轉登記予原告等
    語，被告雖抗辯兩造於74年11月17日簽定系爭合約書時，依
    72年8月1日公布之農業發展條例第30條，該土地無法分割移
    轉所有權予原告，故系爭合約書違反強制規定，應為無效云
    云，惟為原告所否認。經查證人即兩造之兄丁○○於本院98
    年10月13日言詞辯論期日到庭證稱證述：「（當初是何原因
    寫此合約書？）當初我們兄弟三人共同投資經營養魚池，為
    了共同管理麻煩，才寫此合約書，將養魚池分為兩部分，一
    部分給原告丙○○經營，一部分給甲○○經營，但因為我的
    持分他們還沒有向我買回去，所以契約才寫我與他們二人分
    別有共有部分。」等語（見本院98年10月13日言詞辯論筆錄
    ），且據被告於98年12月28日言詞辯論期日亦稱：「（當初
    為何會簽訂如起訴狀所附之合約書？）因為當時丁○○有出
    資三分之一，但土地都沒有登記到他的名字，為了確保他的
    權利，才寫這份合約書，東邊的土地是丁○○三分之一、甲○○三分之二，西邊的土地丁○○是三分之一、丙○○是三
    分之二。」等語（見本院98年12月28日言詞辯論筆錄）。由
    此可知，兩造及訴外人丁○○於74年11月17日簽定之系爭合
    約書係因兩造及訴外人丁○○共同出資經營養魚池，且因土
    地均未以訴外人丁○○之名義登記，為保障訴外人丁○○之
    權利及魚池之管理而訂，堪認系爭合約書係屬借名登記契約
    。是以，系爭合約書並未涉分割移轉所有權之情事，尚無違
    72年8月1日公布之農業發展條例第30條之規定，被告抗辯系
    爭合約書違反72年8月1日公布之農業發展條例第30條而無效
    云云，顯有誤認。
(三)被告另抗辯原告於74年11月17日簽訂系爭合約書後，即可請
    求移轉土地所有權，則原告至98年6月間始起訴行使請求權
    ，顯已罹於時效云云。惟查依前所述，系爭合約書為一借名
    登記契約，則原告可行使其請求權之時點並非自簽訂系爭合
    約書時起算，而應由原告終止系爭借名登記契約，請求移轉
    所有權登記時起算。查證人陳美菊於98年12月28日言詞辯論
    期日證稱：「（兩年前兩造是否有因為其所有魚塭土地要辦
    理過戶事情而找你？）有的。當初丁○○拿土地所有權狀說
    要分割辦理過戶，要給我身分證件，後來甲○○打電話給我
    叫我暫時不要辦理過戶，要我把證件還他，我就把所有權狀
    、證件等拿到他家還給他，我沒有問原因就把寫好的申請書
    拿回來，就把所有權狀三張還給甲○○，時間已忘記了。」
    等語，且原告陳稱：「（剛才證人所講本來要過戶之時間為
    何時？）95年年底。」等語，被告亦稱：「（剛才證人所講
    本來要過戶之時間為何時？）不確定，我只知道是在年底，
    大約是二、三年前。」等語（以上均見本院98年12月28日言
    詞辯論筆錄），堪認原告約於95年年底請求被告辦理系爭土
    地移轉所有權登記事宜時，即有向被告表示終止借名契約之
    意思表示，故原告可行使請求權之時點應自95年年底起算，
    迄原告提起本件訴訟時尚未逾15年，被告抗辯原告之請求權
    已罹於時效，亦不可採信。則原告於終止借名契約後，請求
    被告移轉登記如附圖二所示編號283-164Ａ、283-165Ａ土地
    所有權予原告，自屬有據。
(四)原告依系爭合約書請求被告應移轉登記如附圖二所示編號28
    3-165Ｂ、283-166Ａ土地所有權應有部分2分之1予原告，被
    告雖抗辯系爭編號283-165Ｂ、283-166Ａ土地實際出資人為
    被告，且兩造並未約定系爭編號283-165Ｂ、283-166Ａ土地
    所有權要與原告各2分之1云云，然據證人丁○○於98年10月
    13日證稱：「（如原契約書附圖所示283-165Ｂ、283-166Ａ
    ，當初就這兩部分的土地，你們三人是如何約定？）在明細
    表內有記載用途，這兩部分是做為通路之用，當初路已經做
    好了，有請測量人員，測量這兩部分及附圖上的283-164、2
    83-165、283-166地號土地，測量完畢之後才作成附圖及合
    約書的明細表，是測量完之後才作合約書的。當初是土地先
    分好之後，再由兩造抽籤，被告抽中東邊土地，系爭如原契
    約書附圖所示283-165Ｂ（證人誤稱為286-165Ｂ）、283-16
    6Ａ是做為通路，這兩部分土地是由兩造各出一半的資金，
    在合約書上第四點第三行也有寫。」、「…因為契約上有寫
    ，而且283-165Ｂ（證人誤稱為286-165Ｂ）、283-166Ａ土
    地面積在合約書的明細表也都有計算進來，在丙○○共有部
    分已經有記載這兩筆地號土地丙○○分得的面積。譬如契約
    書上我與甲○○共有的部分，其中283-165（證人誤稱為286
    -165)地號全部面積是0.6186公頃，但我跟甲○○共有面積
    是0.3625公頃，從這裡就可以看出283-165（證人誤稱為286
    -165）、283-166地號土地並不是全部都是甲○○的。283-1
    66地號土地也是如此。」等語，再核閱系爭合約書記載：「
    …一、丁○○與丙○○共有部分：…(九)坐落學甲鎮學甲寮
    283-165地號土地、面積（6186）0.2426、0.0135公頃、登
    記所有權人名義為甲○○、備註：佔用詳如圖說。…(十一)坐落
    學甲鎮學甲寮283-16 6地號土地、面積（0.5300）0.0150公
    頃、登記所有權人名義為甲○○。…二、丁○○與甲○○共
    有部分：(一)坐落學甲鎮學甲寮283-166地號土地、面積（0.
    5300）0.5150公頃、登記所有權人名義為甲○○、備註：佔
    用詳如圖說。…(七)坐落學甲鎮學甲寮283-165地號土地、面
    積（6186）0.3625公頃、登記所有權人名義為甲○○、備註
    ：佔用詳如圖說。…」等語，亦與證人所述相符，則兩造於
    系爭合約書中確有約定如附圖二所示編號283-165Ｂ、283-1
    66Ａ土地，兩造各有2分之1之所有權應有部分，則原告請求
    被告應移轉登記系爭如附圖二所示編號283-165Ｂ、283-166
    Ａ土地所有權應有部分2分之1，亦屬有據。
五、綜上，原告依系爭合約書請求被告應將如台南縣佳里地政事
    務所複丈日期為98年11月18日之複丈成果圖（即附圖二）編
    號283－164Ａ所示、面積0.0333公頃，及系爭學甲寮段283-
    165地號土地如附圖二編號283－165Ａ所示、面積0.2426公
    頃土地，及如圖二編號283-165Ｂ、283-166Ａ土地所有權應
    有部分2分之1移轉登記予原告，為有理由，應予准許。
六、本件事證已臻明確，兩造其餘攻擊、防禦方法，經核與本件
    判決結果均不生影響，爰不逐一論述，附此敘明。
七、本件兩造均陳明願供擔保，聲請宣告假執行或免為假執行，
    核無不合，爰酌定相當擔保金額分別准許之。
八、按法院為終局判決時，應依職權為訴訟費用之裁判，民事訴
    訟法第87條第1項定有明文。查本件訴訟費用包括第一審裁
    判費15,850元、土地複丈費8,400元及證人旅費638元，合計
    24,888元，本院爰依職權確定上開訴訟費用應由敗訴之被告
    負擔。
九、據上論結，原告之訴有理由，依民事訴訟法第78條、第87條
    第1項、第390條第2項、第392條第2項，判決如主文。
中    華    民    國    99    年    1     月    11    日
                  民事第二庭    法  官  翁金緞
以上正本係照原本作成。
如對本判決上訴，須於判決送達後20日內向本院提出上訴狀。
中    華    民    國    99    年    1     月    11    日
                                書記官  彭建山


司法院資訊處製作；財團法人民間司法改革基金會備份。
